【裁判字號】    87,訴,1970
【裁判日期】    900424
【裁判案由】    所有權移轉登記
【裁判全文】
臺灣臺中地方法院民事判決  八十七年度訴字第一九七０號
    原      告  丙○○
    訴訟代理人  張繼準  律師
                張績寶  律師
    被      告  乙○○        .
                甲○○        .
    右二人共同
    訴訟代理人  周進文律師
右當事人間所有權移轉登記事件，本院判決如左：
    主    文
原告之訴及假執行之聲請均駁回。
訴訟費用由原告負擔。
    事    實
甲、原告方面：
壹、聲明：
一、被告乙○○應將如附表所示編號一、二、三之房屋所有權移轉登記予原告。
二、被告甲○○應將如附表所示四、五、六之房屋及編號七之土地移轉登記予原告。
三、第一、二項原告願供擔保請准宣告假執行。
四、訴訟費用由被告負擔。
貳、陳述：
一、緣訴外人富山建設股份有限公司（下簡富山公司）於民國（下同）七十八年間，
    與訴外人即地主張德及被告甲○○，就其等所有坐落於台中市○○區○○段一一
    ０一、一一０三地號土地，訂立合建契約，合建「富山中港理想國」房屋一批，
    並約定富山公司可分得一百零四戶，張德分得十六戶，甲○○及其所指定之乙○○共分得五十一戶。於八十一年四月二十九日，張德、甲○○與富山公司協議，
    張德、甲○○、乙○○所分得之建物土地，全部以新台幣（下同）四億元，讓售
    予富山公司，因富山公司未能履行約定，雙方有所爭執，於八十二年九月一日，
    富山公司委託原告及訴外人苟卿國、黃美智代為處理有關「富山中港理想家」收
    尾事宜，苟卿國及原告遂與地主甲○○之代理人乙○○，於八十二年九月十八日
    訂立協議書，約定分配給乙○○、張國昌名下房地，共五十一戶，以參億肆仟陸
    佰萬元出售予富山公司，富山公司應支付之價款，由富山公司已出售八十二戶房
    屋及福元營造廠取得之十二戶，按富山公司銷售表價格所訂貸款額度支付，因富
    山公司積欠原告許國欽及苟卿國債務，富山公司於八十三年四月二十日，遂同意
    被告二人出售之上開房地，即編號Ｂ４、Ｂ６、Ｂ８、Ｂ１０、Ｂ１２、Ｂ１４
    之房地移轉予苟卿國，店Ｂ、店Ｆ，Ｂ棟３、４、５、６、７、８、９、１０、
    １１、１２、１３、１４，Ｆ棟１０、１１、１２、１３，Ｉ棟６、１０、１２
    、１３，Ｋ棟５、７、１１、１２計二十六戶移轉登記予原告，苟卿國、丙○○
    並得以此分得房屋抵償富山公司欠其二人之債務。於八十三年四月十二日，甲○○之代理人乙○○與原告及富山公司之職員薛營協議，地主取得應得之地款時，
    同時移轉過戶上開二十六戶房屋、土地之產權予原告。
二、富山公司後於八十三年八月四日，又與乙○○協議，將八十二年九月十八日議之
    價款減為貳億玖仟萬元，富山公司已將前開八十二戶及福元營造所取得之十二戶
    交由地主甲○○、乙○○處理，其等已就上開八十二戶取得貸款及未收款參億肆
    仟玖佰陸拾陸萬元，另上開十二戶之貸款未收款伍仟參佰萬肆拾玖萬元，並由營
    造公司取得工程款。富山公司已付清價款，被告自應將其名下系爭建物及土地移
    轉登記予原告。原告因上開協議裁判費龐大，故今就登記予被告乙○○、甲○○
    名下各三戶先予請求移轉登記。
三、分配予被告甲○○、乙○○之房地已建築完成，完成保存證記，並分別登記在被
    告甲○○、乙○○名下，惟土地部分則尚未依被告二人所登記房屋分別登記，仍
    登記在被告甲○○名下，因每間建物大小不同，土地持分有所不同，惟每間建物
    之土地持分比例與建物共同使用部分比例相同，故由此推算被告應移轉登記予原
    告之土地持分與附表編號七相同，故甲○○負有移轉登記之義務。
四、對被告抗辯之陳述：
（一）八十三年八月四日協議書與八十二年九月十八日協議書，不同之處係在於付款
      金額有所縮減，主要契約內容並無不同，故難謂八十二年九月十八日協議書已
      合意解除。
（二）依八十三年八月四日協議書第四條第三項：丙方就前款所定之連帶清償責任，
      丙方內部之分擔比例，丙方自行協議定之。今被告並未對丙方苟卿國、黃林惠
      美、林欽、江長庚、吳嘉勳、許印幸等人為索求之意思表示，明顯富山公司讓
      與之債權，被告已收取結清。
（三）富山公司已將其分得八十二戶貸款債權讓與被告二人，金額合計超過參億元，
      此債權讓與既已生效。被告二人即己取得價款，至於被告二人所委任黃麗月代
      書有無積極辦理，則與富山公司及原告無涉，被告應依八十三年四月十二日協
      議，將系爭房移轉予原告。
（四）富山公司法定代理人陳重道（即陳世輝）於八十九年三月九日，以妨害自由脅
      迫之方式，強迫原告簽立轉讓承諾書，原告隨即去函撤銷轉讓承諾之意思表示
      ，並於八十九年四月二十一日提出告訴，被告辯稱：原告己將系爭房屋之請求
      權利，讓與他人，並不確實。
參、證據：提出建造執照一份、八十一年四月二十九日協議書一份、委託書一份、八
    十二年九月十八日協議書一份、存證信函一份、同意書一份、八十三年四月十二
    日協議書一份、八十三年八月四日協議書一份、建物登記謄本一份、建物謄本十
    二份、登記謄本六份、土地登記謄本一份、八十三年五月五日中郵管局第六五支
    局一四九七號存證信函一份、台中法院郵局八十六年八月四日四一一九號存證信
    函一份、合建名冊一份、淨值表一份、委託書一份、台中第十六支局第二一０存
    證信函一份、言詞辯論筆錄一份、催告函一份、台中法院郵局八十九年三月十日
    第０七八八０號存證信函一份、告訴狀一份為證，並請求傳訊陳世輝、黃麗月。
乙、被告方面：
壹、聲明：駁回原告之訴及假執行之聲請，如受不利益判決願供擔保請准宣告免為假
    執行。
貳、陳述：
一、八十三年四月十二日之協議書上，僅被告乙○○一人簽名，乙○○並未代理甲○○，原告將被告甲○○列為被告，自有不合之處。
二、八十三年四月十二日協議書第六條之約定，延伸自八十二年九月十八日協議書第
    二、第六條之約定，該八十二年九月十八日協議書已因八十三年八月四日協議書
    而合意解除，則前開八十三年四月十二日之契約書之法律關係，亦失所附麗，原
    告再依此請求，容有未合。
三、被告應收之款項至今僅取得約壹億壹仟零貳拾參萬柒仟貳佰元，並未完全受償，
    原告主張被告已完全受償應舉證證明，土地及建物謄本上所載之最高限額抵押額
    是不動產所有人得貸款之最高限額，而非其所貸之額，原告以該最高抵押限額為
    買受人已將該款給付予被告清償價款，顯不可採。
四、富山公司於八十三年五月七日發函予原告：「台端於八十三年五月五日之催告函
    於法於理均有謬誤，特函澄清，本公司原概括委任台端等處理中港路理想家收尾
    事宜，僅授權台端代為出面協商債務清償事宜…台端等根本無片面主張相關權利
    」，原告所陳已取得權利內容並不實在。
五、另依代書黃麗月所證：我目前所收到客戶款共貳多億元，其中陸、柒仟萬交給營
    造廠，付給甲○○壹億貳仟萬元，足認原告主張被告已收足貳億玖仟萬元之主張
    不實。
六、原告提起本件訴訟，係依據八十三年四月十二日協議書第六條約定之權利，惟原
    告業於八十九年三月九日，書立轉讓承諾書將該等權利讓與富山公司，而富山公
    司於八十九年六月八日，又將該權利以和解書轉讓與被告乙○○、甲○○二人，
    從而，本件請求之權利人與義務人，於八十九年六月八日和解書訂立後，已同屬
    被告二人，系爭權利即因混同而消滅，原告之請求無理由。
參、證據：提出八十六年重訴字第三三四號民事判決一份、八十六年度訴字第一八三
    號民事判決一份、八十六年度偵字第一一二九二號不起訴處分書一份、八十三年
    五月七日三二七號存證信函一份、準備程序筆錄一份、八十九年六月八日和解書
    一份、轉讓承諾書一份、林桂桃和解書一份為證。
    理    由
一、本件原告起訴主張：訴外人富山公司與訴外人即地主張德及被告甲○○，就其等
    所有坐落於台中市○○區○○段一一０一、一一０三地號土地，於七十八年間訂
    立合建契約，合建「富山中港理想國」房屋一批，並約定富山公司可分得一百零
    四戶，張德分得十六戶，甲○○及其所指定之乙○○共分得五十一戶。於八十一
    年四月二十九日，張德、甲○○與富山公司協議，張德、甲○○、乙○○所分得
    之建物、土地，全部以肆億元之價格讓售予富山公司，後因富山公司未能履行約
    定，於八十二年九月一日，富山公司委託原告及訴外人苟卿國、黃美智代為處理
    有關「富山中港理想家」收尾事宜，苟卿國及原告遂與地主甲○○之代理人乙○○，於八十二年九月十八日，訂立協議書，約定分配給乙○○、張國昌名下房地
    ，共五十一戶，以參億肆仟陸佰萬元出售予富山公司，而富山公司應支付之價款
    ，則由富山公司已出售八十二戶房屋及福元營造廠取得之十二戶，按富山公司銷
    售表價格所訂貸款額度支付，因富山公司積欠原告許國欽及苟卿國債務，富山公
    司遂同意被告二人出售之上開房地，即編號Ｂ４、Ｂ６、Ｂ８、Ｂ１０、Ｂ１２
    、Ｂ１４之房地移轉予苟卿國，編號店Ｂ、店Ｆ，Ｂ棟３、４、５、６、７、８
    、９、１０、１１、１２、１３、１４，Ｆ棟１０、１１、１２、１３，Ｉ棟６
    、１０、１２、１３，Ｋ棟５、７、１１、１２計二十六戶移轉登記予原告，苟
    卿國、丙○○並得以此分得房屋抵償富山公司積欠其二人之債務。於八十三年四
    月十二日，甲○○之代理人乙○○與原告及富山公司之職員薛營協議，地主取得
    應得之地款時，同時移轉過戶上開二十六戶房屋、土地之產權予原告。富山公司
    後於八十三年八月四日，又與乙○○協議，將八十二年九月十八日議之價款減為
    貳億玖仟萬元，富山公司已將前開八十二戶及福元營造所取得之十二戶交由地主
    甲○○、乙○○處理，其等已就上開八十二戶取得貸款及未收款，總計參億肆仟
    玖佰陸拾陸萬元，另上開十二戶之貸款未收款伍仟參佰肆拾玖萬元，並由營造公
    司取得工程款。富山公司已付清價款，被告自應將其名下系爭建物及土地移轉登
    記予原告。原告因上開協議裁判費龐大，故今就登記予被告乙○○、甲○○名下
    各三戶先予請求移轉登記。又分配予被告甲○○、乙○○之房地已建築完成，完
    成保存證記，並分別登記在被告甲○○、乙○○名下，惟土地部分則尚未依被告
    二人所登記房屋，分別登記，仍登記在被告甲○○名下，因每間建物大小不同，
    土地持分有所不同，惟每間建物之土地持分比例與建物共同使用部分比例相同，
    故由此推算被告應移轉登記予原告之土地持分與附表編號七相同，故甲○○負有
    移轉登記之義務等語。
二、被告則以：八十三年四月十二日之協議書上，僅被告乙○○一人簽名，乙○○並
    未代理甲○○，原告將被告甲○○列為被告，自有不合之處。且八十三年四月十
    二日協議書第六條之約定，延伸自八十二年九月十八日協議書第二條、第六條之
    約定，八十二年九月十八日協議書已因八十三年八月四日協議書而合意解除，則
    前開八十三年四月十二日之契約書之法律關係，亦失所附麗，原告再依此請求，
    容有未合。又被告應收之款項至今僅取得約壹億壹仟零貳拾參萬柒仟貳佰元，並
    未完全受償，原告主張被告已完全受償應舉證證明。況富山公司於八十三年五月
    七日發函予原告：「台端於八十三年五月五日之催告函於法於理均有謬誤，特函
    澄清，本公司原概括委任台端等處理中港路理想家收尾事宜，僅授權台端代為出
    面協商債務清償事宜…台端等根本無片面主張相關權利」，原告所陳取得權利內
    容並不實在。另原告提起本件訴訟，係依據八十三年四月十二日協議書第六條約
    定之權利，惟原告業於八十九年三月九日，書立轉讓承諾書將該等權利讓與富山
    公司，而富山公司於八十九年六月八日，將該權利以和解書轉讓與被告乙○○、
    甲○○二人，從而，本件請求之權利人與義務人，於八十九年六月八日和書訂立
    後，已同屬被告二人，系爭權利即因混同而消滅，原告之請求無理由等語資為抗
    辯。
三、本件原告主張：富山公司與張德及被告甲○○，於七十八年間，訂立前述之合建
    契約，並約定富山公司可分得一百零四戶，張德分得十六戶，甲○○及其所指定
    之乙○○共分得五十一戶。於八十一年四月二十九日，張德、甲○○與富山公司
    協議，張德、甲○○、乙○○所分得之建物、土地，全部以肆億元之價格讓售予
    富山公司，後因富山公司未能履行約定，於八十二年九月一日，富山公司委託原
    告及訴外人苟卿國、黃美智代為處理，苟卿國及原告遂與地主甲○○之代理人乙○○，於八十二年九月十八日，訂立協議書，約定分配給乙○○、張國昌名下房
    地，共五十一戶，以參億肆仟陸佰萬元出售予富山公司，富山公司應支付之價款
    ，由富山公司已出售八十二戶房屋及福元營造廠取得之十二戶，按富山公司銷售
    表價格所訂貸款額度支付，因富山公司積欠原告許國欽及苟卿國債務，富山公司
    遂同意被告二人出售之上開房地，即編號Ｂ４、Ｂ６、Ｂ８、Ｂ１０、Ｂ１２、
    Ｂ１４之房地移轉予苟卿國，編號店Ｂ、店Ｆ，Ｂ棟３、４、５、６、７、８、
    ９、１０、１１、１２、１３、１４，Ｆ棟１０、１１、１２、１３，Ｉ棟６、
    １０、１２、１３，Ｋ棟５、７、１１、１２計二十六戶移轉登記予原告，苟卿
    國、丙○○並得以此分得房屋抵償富山公司欠其二人之債務等情，為被告所不爭
    執，並有原告所提建照執照一份、八十一年四月二十九日協議書一份、委託書一
    份、八十二年九月十八日協議書一份、台中十六支局第二一０號存證信函（附同
    意書一份）一份為證，堪信為真。是本件爭執所在為八十三年四月十二日之協議
    書，甲○○是否應受其拘束？又富山公司應給付予被告之房、地價款，是否已清
    償完畢？原告對被告二人是否仍有請求權存在？經查：
（一）按代理人為法律行為時，雖未以本人名義為之，但有為本人之意思，且此項意
      思為相對人所明知者或可得而知者，稱為隱名代理，現行民法未有規定，因此
      代理人縱有為本人的意思，但未表示本人的姓名，且為相對人所不知者，係代
      理人以自己名義為法律行為，代理人應自行負責，因而，代理人雖未表示本人
      之姓名，但相對人明知本人為何人者，仍為代理行為，其法律效果仍應歸於本
      人，是為隱名代理。本件原告主張系爭八十三年四月十二日協議書，係被告甲○○之代理人乙○○與其簽訂，此雖為被告所否認，並稱八十三年四月十二日
      之契約書上，僅被告乙○○一人簽名，乙○○並未代理甲○○，原告將被告甲○○列為被告，自有不合云云。惟查：系爭卷附八十三年八月四日之協議書，
      其上亦僅乙○○列名當事人，然原告主張該協議係乙○○代理地主甲○○與富
      山公司等人所簽訂，為被告所不爭執，是該協議書係被告乙○○以隱名代理之
      方式，與富山公司等人所為，其協議書甲方當事人之本人確為甲○○，且此事
      實亦經本院八十六年度重訴字第三三四號判決及八十六年度訴字第一八三九號
      民事判決認定無誤。是系爭八十三年四月十二日被告乙○○出名與原告等人所
      簽訂之協議書，其雖僅列被告乙○○為甲方，然該協議書甲方之當事人是否僅
      為被告乙○○一人，自應探究立約人之真意方得認定。按系爭八十三年四月十
      二日之協議書，其開宗明義記載：係為完成中港理想家、完工、點交、成立住
      戶管委會而協議，並於第六款約定: 地主取得應得之地款時，應同時交付乙方
      前存證信函通知內之二十六戶房屋之產權、過戶資料由乙方處理等語，按本件
      合建糾紛，地主為甲○○，乙○○為其指定之房屋登記名義人，依卷附資料，
      僅原告曾於八十三年一月二十日，就其與苟國卿，合意分配房屋之內容，寄發
      台中十六支局第二一０號存證信函告知地主被告甲○○，請求甲○○屆時將原
      告取得之二十六戶房屋之過戶資料直接送交原告，是協議書內所載之「前存證
      信函通知內之二十六戶房屋之產權」，該存證信函，當是指台中十六支局第二
      一０號存證信函；又該存證信函係要求地主被告甲○○將其依合建取得之房屋
      ，交付房屋產權之資料予原告處理，本件八十三年四月十二日協議書，被告甲○○如非當事人，則該協議書即毫意義，是上述協議書第六款所載：「地主」
      取得應得之地款時，應同時交付乙方前存證信函通知內之二十六戶房屋之產權
      、過戶資料由乙方處理等語，該「地主」是係指系爭存證信函所載二十六戶房
      屋及其所在土地之登記名義人，即被告乙○○及甲○○二人無誤。是系爭八十
      三年四月十二日協議書，雖僅列被告乙○○為當事人，然參諸本件糾紛協議過
      程，均由被告乙○○代理被告甲○○出面全權處理，更有甚者，被告乙○○於
      八十三年八月四日，亦隱名代理甲○○就出售房屋價金同意減價等情觀之，足
      認系爭八十三年四月十二日協議書第六款所載之地主，應係指被告二人，而協
      議書係被告乙○○本人及隱名代理甲○○與原告所書立無誤。是被告甲○○辯
      稱：其非系爭八十三年四月十二日協議書之當事人，不受其拘束，自非可採。
      另系爭八十三年八月四日協議書與八十二年九月十八日協議書，不同之處係在
      於付款金額有所縮減，主要契約內容並無不同，故難謂八十二年九月十八日協
      議書已合意解除，被告抗辯稱：八十三年四月十二日協議書第六條之約定，延
      伸自八十二年九月十八日協議書第二條、第六條之約定，該八十二年九月十八
      日協議書已因八十三年八月四日協議書而合意解除，則前開八十三年四月十二
      日之契約書之法律關係，亦失所附麗，顯不可採。
（二）當事人主張有利於己之事實者，就其事實有舉證之責。民事訴訟法第二百七十
      七條第一項定有明文。本件兩造於八十三年四月十二日協議約定：被告二人於
      取得應得之地款時，應同時交付原告所分得二十六戶房屋之產權、過戶資料予
      原告處理，本約定顯係附有停止條件之法律行為，即以被告二人所應得之價款
      獲得清償為停止條件，於該停止條件成就時，被告二人即應履行交付原告所分
      得二十六戶房屋之產權、過戶資料予原告。今原告雖主張被告二人已取得全部
      價款，惟此為被告二人所否認，原告就被告二人債權已受清償一節，即應舉證
      證明。
  １、雖原告主張富山公司已將其分得八十二戶貸款債權讓與被告二人，金額合計超
      過參億元，此債權讓與既已生效，被告二人即已取得價款云云，惟查：兩造於
      八十二年九月十八日訂立協議書，第四條：明訂由富山公司已出售之八十二戶
      及福元營造廠取得之十二戶房地、按銷售表價所訂之貸款額度合計，不足部分
      由富山公司指定戶合併向金融機構辦理抵押貸款交付。第五條約定：前條貸款
      手續富山公司應於土地持分移轉前，先行向貸款銀行辦理對保等手續，並提供
      被告取得該貸款承諾、保證，而被告於取得全部價款時即將富山公司承受之房
      地產權全部移轉予富山公司。顯然富山公司係以上述已出售之八十二戶房屋承
      購戶原應貸款，而給付予富山公司之款項讓與被告，以清償價款，如被告受償
      不足，富山公司應再就其他房屋辦理貸款以為支應，是本件富山公司僅是以債
      權讓予作為間接給付，依法應於被告確實受償後，原債務方屬消滅，是原告主
      張富山公司，應給付予被告之價款，於協議成立時，即已清償消滅，並不足採
      ；且參諸兩造復於八十三年八月四就系爭房地買賣價款，縮減為貳億玖仟萬元
      ，更明富山公司所應支付之價款，於協議書訂立時，並未消滅，而應於被告確
      實受償貳億玖仟萬元時，方屬消滅，原告上述主張，自無足採。
  ２、又原告復主張前八十二戶承買戶之不動產所設定之最高限額抵押權額度之數額
      ，即為被告二人所受償之價款，已超過被告二人所應得之貳億玖仟萬元價款云
      云，然查：土地及建物謄本上所載之最高限額抵押額是不動產所有人所貸款項
      之本金、利息、違金擔保之最高限額，而非其所貸之款項，此為眾所週知之事
      ，原告主張該最高限額抵押權之額度，即為買受人已將登記謄本所載之貸款，
      給付予被告二人清償價款，實難遽採；且本院依原告之聲請分向南山人壽保險
      股份有限公司、台灣土地銀行、合作金庫查詢，其中承購戶洪瑞鴻向南山人壽
      保險股份有限公司僅貸款參佰壹拾參萬元（最高限額參佰柒拾陸萬元），于慧
      芬僅向台灣土地銀行台中分院貸壹佰參拾萬元（最高限額貳佰肆拾萬元）、唐
      曉雯向合作金庫西門支庫貸壹佰參拾萬元（最高限額為貳佰柒拾肆萬元），有
      南山人壽公司八十九年十一月二十八陳報狀一份、台灣土地銀行台中分行八十
      九年十二月八日中宅字第八九００二四九號函一份、合作金庫西門支庫八十九
      年十一月二十八日（八九）合金西公教字第六０五五號函一份在卷可參，上開
      承購戶實際貸款金額確實低於最高限額，足明原告上述主張以最高限額抵押權
      之限額為承購戶之貸款額，且被告二人已收取該等款項清償價款之事實，不足
      採信。況證人即承購戶之一林桂桃亦到庭陳證，其房屋尾款壹佰壹拾萬元係原
      告向其收取（詳參本院八十九年九月一言辯論筆錄），顯見原告所稱八十二戶
      承購戶，其等未繳之款項，並非全由被告收取，自難僅憑兩造之協議書即認定
      被告已向八十二戶承購戶收取全部未付之價金。另證人黃麗月經傳訊雖未到庭
      ，惟參諸證人黃麗月於台灣高等法院台中分院八十七年度重上字第一八號清償
      借款事件中，到庭陳證：我目前所收到客戶款共貳億多元，其中伍、陸仟萬支
      付予營造廠等語，有被告所提該案八十八年五月二十六日準備程序筆錄一份，
      在卷可參，是被告抗辯稱：其等僅取得壹億多元，全部價款尚未受完全清償，
      顯非無據。原告主張被告已收足貳億玖仟萬元，應無可採。
（三）另原告主張其係依前述訴外人富山公司於八十三年四月二十日所出具之同意書
      ，取得富山公司對被告二人請求移轉系爭二十六戶房地所有權之權利，然被告
      所提附卷之原告與富山公司於八十九年三月九日所簽立之轉讓承諾書，其上記
      載：「因富山建設公司與地主乙○○、甲○○合建富山中港理想家之債務、帳
      務事宜，前曾委由丙○○與地主乙○○、甲○○處理債務，地主乙○○曾與丙○○簽署過戶二十六戶予丙○○，富山建設曾簽署債權讓予丙○○，今因本人
      歷經多年處理，備感繁瑣，同意將該工地之處理權利，無條件還予富山建設代
      表人陳重道（即陳世輝）清理，本人亦不再對地主乙○○、甲○○有所催討債
      務，將本工地之處理權利，全權還予富山建設自理，其處理結果概與本人無關
      。本承諾書係在自願簽署完成。」，依此承諾書記載，原告顯然已將富山公司
      原來讓與之權利，再轉讓予人富山公司，且原告就此承諾書上其本人簽名之記
      載為真，亦不爭執，是被告辯稱：原告已將系爭房屋移轉登記請求權讓與富山
      公司，應屬可採。再者，富山公司與原告簽立轉讓承諾書後，並於八十九年六
      月八日與被告簽立和解書，就本件合建糾紛作一和解，其中就系爭二十六戶房
      屋約定：由被告給付壹仟貳佰萬元予富山公司，並移轉台中市○○區○○段二
      八四四、二八四六、二八四九、二八五０、二八五一、二八六０號建物所有權
      予富山公司，其餘二十戶房屋所有權則仍歸屬被告所有，有該和解書一份在卷
      可參。是被告抗辯稱：原告提起本件訴訟，係依據八十三年四月十二日協議書
      第六條約定之權利，惟原告業於八十九年三月九日，書立轉讓承諾書將該等權
      利讓與富山公司，被告已受通知，應屬可採。雖原告主張系爭轉讓承諾書係遭
      訴外人陳重道脅迫所為，並已撤銷該意思表示，並提告訴狀及存證信函一份為
      證，惟該等告訴狀及存證信函，均係原告個人單方所製，該等文書均無法證明
      原告書立轉讓承諾書係確遭脅迫所為，是原告主張系爭轉讓承諾書係遭訴外人
      陳重道脅迫而為，該意思表示業已撤銷，尚難採信。按原告既將系爭二十六戶
      房屋所有權移轉之請求權，讓與富山公司，且被告已受通知，被告抗辯：原告
      就系爭二十六戶房屋已無移轉登記請求權存在，應屬可採。
四、綜上所述，本件系爭二十六戶房屋，既經被告二人與原告協議，應先由富山公司
    給付被告貳億玖仟萬元後，被告方有移轉登記予原告之義務，惟原告就富山公司
    已對被告清償貳億玖仟萬元之事實未能舉證證明，且原告於八十九年三月八日更
    將其對被告之請求權轉讓予富山公司，被告辯稱：其無移轉登記系爭二十六戶房
    地所有權予原告之義務應屬可採。是原告主張其得依兩造之八十三年四月十二日
    協議書之約定，請求被告移轉登記如訴之聲明所載之房地所有權，顯無理由，應
    予駁回。
五、本件事實已臻明確，兩造其餘攻擊防禦方法，於本件事實之認定無礙，茲不一一
    論列，附予敘明。
六、本件原告之訴既無理由，其假執行之聲請失所附麗，應併予駁回，併此敘明。
七、據上論結，本件原告之訴為無理由，應依民事訴訟法第七十八條，判決如主文。
    中      華      民      國        九十    年    四    月    二十四  日
                                    臺灣臺中地方法院民事第四庭
                                        法      官  王  金  洲
右為正本係照原本作成
如不服本判決，應於判決送達後二十日內，向本院提出上訴狀（須附繕本）。
    中      華      民      國        九十    年    四    月    二十四  日
                                        法院書記官


司法院資訊處製作；財團法人民間司法改革基金會備份。
